【裁判字號】    98,訴,1220
【裁判日期】    990910
【裁判案由】    損害賠償
【裁判全文】
臺灣桃園地方法院民事判決              98年度訴字第1220號
原      告  丁○○
訴訟代理人  丙○○
被      告  乙○○
訴訟代理人  丁子芫律師
上列當事人間因請求損害賠償事件，本院於民國99年8月20日言
詞辯論終結，判決如下：
    主  文
原告之訴及假執行之聲請均駁回。
訴訟費用由原告負擔。
    事實及理由
一、按訴狀送達後，原告不得將原訴變更或追加他訴。但擴張或
    減縮應受判決事項之聲明者，不在此限，同法第255 條第1
    項第3 款定有明文。本件原告於起訴時訴之聲明第一項原為
    ：「被告應給付原告新臺幣（下同）120 萬7,600 元及自本
    起訴狀送達被告翌日起至清償日止，按週年利率5%計算之利
    息。」，嗣於民國98年11月16日具狀減縮為「被告應給付原
    告118 萬500 元及自訴狀送達被告翌日起至清償日止，按週
    年利率5%計算之利息。」，此核屬縮減訴之聲明，揆諸前開
    規定，應予准許，合先敘明。
二、原告主張：(一)原告於94年10月6 日向被告購買坐落桃園縣平
    鎮市○○段213-4 地號、213-62地號土地及其上之10071 建
    號房屋1 棟（門牌號碼為桃園縣平鎮市○○路○ 段197 巷1
    弄18號，下稱系爭房屋），買賣價金為540 萬元，原告已依
    約繳納價金完畢，雙方並於94年11月9 日辦妥上開房地之點
    交及所有權移轉登記。原告搬入系爭房屋2 週後，即發現系
    爭房屋有嚴重漏水之情形，乃委請訴外人即仲介系爭房屋買
    賣之山岳房屋仲介有限公司（下稱山岳仲介公司）通知被告
    處理，惟被告均置之不理。原告雖未於通知被告瑕疵後6 個
    月請求減少價金，惟此係因被告於買賣契約留存之住址為系
    爭房屋址，致原告無從聯絡，且被告係故意不告知漏水之瑕
    疵，應無民法第365 條第1 項除斥期間之適用，原告自得請
    求被告賠償損害及減少價金。(二)原告因系爭房屋漏水致受有
    下列損害：1.系爭房屋之室內防水修繕工程，支出50萬元。
    2.系爭房屋之滲漏水檢修工程費用2 萬元（原費用4 萬元，
    由原告與山岳仲介公司平均分擔）。3.系爭房屋曾出租予第
    三人使用，每月租金4,500 元，原訂租期6 個月，因系爭房
    屋漏水之緣故，第三人僅承租1 個月即搬離，致原告受有5
    個月之房租損失即2 萬2,500 元。4.原告更換系爭房屋之鋁
    門窗後，因漏水損壞，折損20% 即2 萬元。5.系爭房屋因漏
    水致價值貶損，為此請求被告減少價金10% 即54萬元。(三)綜
    上，原告爰依民法第354 條、第359 條、第360 條之規定請
    求被告賠償原告上開損害。並聲明：(一)被告應給付原告118
    萬500 元及自訴狀送達被告翌日起至清償日止，按週年利率
    5%計算之利息。(二)原告願供擔保，請准宣告假執行。
三、被告則以：系爭房屋於交付時並未存在瑕疵，縱有瑕疵存在
    ，應係使用多年自然耗損所致，原告以估價單作為系爭房屋
    有重大瑕疵之證明，然該估價單之製作時點距雙方交屋時已
    3 年有餘，不足以證明系爭房屋於交屋時即存在瑕疵或確係
    因重大瑕疵而須修繕等情，被告亦無故意不告知瑕疵之可言
    。再者，若系爭房屋於交付前即存有瑕疵，於交屋後原告並
    未依民法第356 條之規定即時通知被告系爭房屋存有瑕疵之
    情形，顯見原告承認其所受領之物而願承擔該瑕疵，自不得
    事後再向被告請求負擔瑕疵擔保責任。縱認桃園縣政府95年
    3 月24日府地價字0950084428號函已生通知之效力，原告亦
    未依民法第365 條之規定，於6 個月內起訴，原告之請求權
    亦已罹於除斥期間等語置辯。並聲明：(一)原告之訴駁回。(二)
    被告願供擔保，請准宣告免為假執行。
四、原告主張其於94年10月6 日向被告購買坐落桃園縣平鎮市○
    ○段213-4 、213-62地號土地及其上門牌號碼為桃園縣平鎮
    市○○路○ 段197 巷1 弄18號之系爭房屋，買賣價金總計54
    0 萬元，原告已依約繳納價金完畢，兩造並於於94年11月9
    日辦妥上開房地之點交及所有權移轉登記等情，業據其提出
    不動產買賣契約書、土地登記第二類謄本及建物登記第二類
    謄本等為證，並為被告所不爭執，此部分原告之主張，堪信
    為真實。
五、原告復主張系爭房屋於原告遷入居住後不久，即發生漏水情
    形，被告於買賣契約成立前明知系爭房屋有滲漏水之瑕疵，
    卻故意不告知，應負損害賠償責任，原告並得請求減少價金
    等語，惟此為被告所否認，並以上開情詞抗辯。是本件兩造
    之爭執要點為：原告主張被告故意不告知系爭房屋漏水瑕疵
    ，依民法第359 條規定請求減少價金，並請求被告負民法第
    360 條規定之損害賠償責任，有無理由？茲論述如下：
  (一)經查，證人即原告委請施作系爭房屋油漆工程之東宏油漆行
    負責人甲○○到庭證稱：「（當時施作的時候）房子是空屋
    ．．我去估價的時候發現有三個地方漏水，包含四樓天花板
    頂邊、四樓開鐵門的左側，及好像二樓窗台後牆的地方。就
    是濕濕的，且那三個地方已經產生壁癌，最嚴重的是鐵門那
    邊．．那時去看的時候發現牆壁的油漆有凸起來的情形，後
    來，我把油漆剷下來，發現裡面是濕濕的．．從樓梯上去以
    後的左側天花板跟牆壁交界的地方，那地方整塊黑黑的，有
    潮濕。天花板有點黃黃的，不會很大片，是一個弧度，我覺
    得應該是有碰到水才會變的黃黃的．．凸起來部分鐵門那邊
    是直線下來的，高度是跟鐵門一樣的下來，寬度大概是15吋
    電腦螢幕的二分之一，旁邊有東一塊、西一塊，應該是壁癌
    已經長毛了，而其他兩個地方大概就是15吋電腦螢幕的一半
    。」等語（見本院卷127 頁背面至第129 頁），又證人即山
    岳房屋仲介有限公司經理己○○到庭證稱：「交屋後一個禮
    拜，買方有說房屋有漏水，我們就跟屋主說這情形，但是屋
    主說看屋、交屋的時候沒有漏水，我們再跟買方說，買方要
    求我們去現場看屋子確實有漏水，我們再次跟屋主說，但是
    屋主說看屋、交屋時沒有漏水，這就不關他的事。我們再轉
    告買方，買方還是要求我們去看，後來我們居間協調了不下
    十次，最後是找協力廠商（五威實業有限公司，下稱五威公
    司）幫忙修繕，但是並不是治本的修復，當時一共修復四萬
    元，我們跟買方各負擔一半。」等語（見本院卷第64頁背面
    ），另證人即五威公司下包戊○○亦到庭證稱：「之前五威
    公司有找我們去處理系爭房屋的漏水問題，當時一樓往二樓
    樓梯牆面有漏水，另外二樓房間後面窗戶及三樓後面房間窗
    戶都有漏水，當時都是壁癌。當時工程款約4 萬多元」等語
    （見本院卷第66頁）。查證人甲○○、己○○、戊○○與兩
    造均無親屬僱傭關係，亦無任何交情，其等所言之證詞並無
    偏頗之虞，而堪採信，被告雖指摘證人己○○證稱於交屋後
    一週即接獲原告通知漏水情事，與原告陳稱於入住後兩週後
    始發現漏水情形，顯不相符云云，然查，系爭房屋係於94年
    11月9 日交屋，距證人己○○98年11月10日至本院作證時，
    已時隔4 年之久，又證人己○○為仲介公司經理，其經手處
    理之房屋案件顯非少數，其證述原告通知瑕疵之時點或因時
    間久遠、記憶模糊而與事實略有出入，然此尚不足以全盤否
    定證人己○○證言之真實性。再參諸原告所提出之東宏油漆
    行估價單及五威公司估價單上所載日期各為94年12月20日、
    95 年1月17日（見本院卷第23、24頁），又五威實業估價單
    上所載之施作項目為「廁所牆面滲漏水檢修、窗框滲漏水處
    檢修、垃圾清運」，由此堪認系爭房屋應係於94年12月20日
    前即有滲漏水、壁癌之情形發生，原告並於95年1 月17日前
    透過當初仲介買賣之山岳仲介公司通知被告。
  (二)按買受人因物有瑕疵，得解除或請求減少價金者，其解除權
    或請求權，於買受人依第356 條規定通知後6 個月間不行使
    或自物之交付時起經過5 年而消滅，民法第359 條、第365
    條第1 項規定甚明。查本件原告於95年1 月17日前即已知悉
    並通知被告系爭房屋有漏水之瑕疵，揆諸上開規定，其應於
    通知後6 個月內即95年7 月17日前行使減少價金請求權，惟
    其遲至98年6 月30日始提起本件訴訟，請求減少價金54萬元
    ，此有起訴狀上所蓋本院收狀戳可憑，顯已逾前揭民法第36
    5 條第1 項所定之6 個月除斥期間。原告雖稱被告在買賣契
    約書上所載之地址非其實際住所，且故意不告知系爭房屋之
    瑕疵，應不適用民法第365 條第1 項之除斥期間云云，惟此
    為被告所否認。經查，原告前委請山岳仲介公司通知被告系
    爭房屋之瑕疵，該通知已到達被告，此為原告所自認，並經
    證人己○○到庭證述明確，則原告非不得再次透過山岳仲介
    公司傳達請求減少價金之意，又系爭買賣契約書所載之賣主
    地址固為系爭房屋址，然其上已載有被告之身分證字號（見
    本院卷第12頁），原告亦得透過訴訟或公示送達之方式，對
    被告行使減少價金請求權，準此，被告縱未於買賣契約書記
    載實際住所，並不影響原告減少價金請求權之行使。再者，
    證人甲○○到庭證稱：「（那時去看的時候，現場的油漆是
    新漆上去的，還是漆上去有一段時間？）是舊的。」、「（
    看到的天花板看起來是新的，還是有一段時間？）應該是有
    一段時間。」等語（見本院卷第128 頁），足見被告於出售
    系爭房屋前，並未特別加以翻新，而維持舊有之屋況。又原
    告於購買系爭房屋前，曾先後3 次至系爭房屋查看，當時被
    告並未居住在系爭房屋，看屋都是由房仲業者陪同，斯時並
    未見有漏水現象等情，業經原告自承在卷（見本院卷第138
    頁背面），衡以證人甲○○證稱壁癌一旦凸起，就不會再縮
    回乙語（見本院卷第128 頁），在系爭房屋未經重新翻修之
    情形下，原告屢次前往看屋，均未見有漏水痕跡，顯見系爭
    房屋於交屋前內部縱有滲、漏水現象，亦非肉眼明顯可見，
    又被告出售系爭房屋予原告前，並未自行居住並使用系爭房
    屋，依此如何能謂被告明知系爭房屋存有瑕疵而故意不告知
    。此外，原告復未提出其他證據證明被告確有明知瑕疵而故
    意不告知之情形，則其主張本件應無除斥期間之適用，其仍
    得依瑕疵擔保之規定，請求減少價金云云，經核尚非可採。
  (三)末按民法第360 條，係就約定物之瑕疵擔保責任所為之特別
    規定。必出賣人就買賣標的物曾與買受人約定，保證有某種
    品質，而其物又欠缺所保證之品質，或出賣人故意不告知物
    之瑕疵時，買受人始得依該條規定向出賣人請求不履行之損
    害賠償。苟無此種約定，縱其物有滅失或減少其價值，或有
    滅失或減少其通常效用或契約預定效用之瑕疵，亦僅得依同
    法第359 條解除契約或請求減少其價金。經查，系爭房屋係
    於82年5 月12日辦理第一次登記，此有系爭房屋之建物登記
    第二類謄本在卷可憑（見本院卷第19頁），則兩造於94年10
    月6 日簽訂系爭買賣契約時，系爭房屋已使用逾12年，其屋
    況自難與新成屋相比，再被告於出售系爭房屋時並未向原告
    保證無滲、漏水問題，此為兩造所不爭執，而被告亦無故意
    不告知瑕疵之情，業如前述，則原告依民法第360 條規定請
    求被告賠償房屋修繕費用、租金損失、門窗毀壞等損害，合
    計64萬500 元，亦屬無據。
六、綜上所述，原告本於民法第359 條、第360 條規定，請求被
    告賠償修復費用64萬500 元及減少價金54萬元，暨自訴狀送
    達被告翌日起至清償日止，按週年利率5%計算之利息，為無
    理由，應予駁回。又原告之訴既經駁回，其所為假執行之聲
    請亦失所附麗，應併予駁回。
七、本件事證已明，兩造其餘攻擊防禦方法及未經援用之證據，
    經本院審酌後，認為均不足影響本判決之結果，自無逐一詳
    予論駁之必要，併此敘明。
八、訴訟費用之負擔：依民事訴訟法第78條之規定。
中    華    民    國    99    年    9     月    10    日
                  民事第二庭    法  官  劉佩宜
以上正本係照原本作成
如對本判決上訴，須於判決送達後 20 日內向本院提出上訴狀。
如委任律師提起上訴者，應一併繳納上訴審裁判費。
中    華    民    國    99    年    9     月    10    日
                                書記官  賴柏仲

司法院資訊處製作；財團法人民間司法改革基金會備份。
